【裁判字號】    98,上訴,1141
【裁判日期】    980317
【裁判案由】    毒品危害防制條例
【裁判全文】
臺灣高等法院刑事判決                98年度上訴字第1141號
上  訴  人
即  被  告  甲○○
上列上訴人即被告因毒品危害防制條例案件，不服臺灣板橋地方
法院97年度訴字第3729號，中華民國98年1月21日第一審判決（
起訴案號：臺灣板橋地方法院檢察署97年度毒偵字第6672號），
提起上訴，本院判決如下：
    主  文
上訴駁回。
    理  由
一、按刑事訴訟法第三百五十條、第三百六十一條、第三百六十
    二條、第三百六十七條規定，不服地方法院之第一審判決而
    上訴者，須提出上訴書狀，並應敘述具體理由，為上訴必備
    之程式；其所提出之書狀未敘述上訴理由，或僅曾以言詞陳
    述上訴理由者，均應於上訴期間屆滿後二十日內補提理由書
    於第一審法院。第一審法院經形式審查，認逾期未補提上訴
    理由者，應定期間先命補正，逾期未補正者，為上訴不合法
    律上之程式，應以裁定駁回。倘已提出上訴理由，但所提非
    屬具體理由者，則由第二審法院以上訴不合法律上之程式，
    判決駁回。而所謂具體理由，必係依據卷內既有訴訟資料或
    提出新事實、新證據，指摘或表明第一審判決有何採證認事
    、用法或量刑等足以影響判決本旨之不當或違法，而構成應
    予撤銷之具體事由，始克當之（例如：依憑證據法則具體指
    出所採證據何以不具證據能力，或依憑卷證資料，明確指出
    所為證據證明力之判斷如何違背經驗、論理法則）；倘僅泛
    言原判決認定事實錯誤、違背法令、量刑失之過重或輕縱，
    而未依上揭意旨指出具體事由，或形式上雖已指出具體事由
    ，然該事由縱使屬實，亦不足以認為原判決有何不當或違法
    者（例如：對不具有調查必要性之證據，法院未依聲請調查
    亦未說明理由，或援用證據不當，但除去該證據仍應為同一
    事實之認定），皆難謂係具體理由，俾與第二審上訴制度旨
    在請求第二審法院撤銷、變更第一審不當或違法之判決，以
    實現個案救濟之立法目的相契合，並節制濫行上訴。
二、本件上訴人即被告甲○○不服原審判決，提起上訴，其上訴
    意旨略稱：伊於本案查獲前，即已於民國九十七年四月十日
    起，前往八里療養院接受美沙冬替代療法，懇請從輕量刑云
    云。經查：按毒品危害防制條例第二十一條規定，於犯罪未
    發覺前，自動向行政院衛生署指定之醫療機構請求治療，醫
    療機構免將請求治療者送法院或檢察機關，依前開規定治療
    中經查獲之被告，應由檢察官為不起訴處分。上開規定係鼓
    勵施用毒品者，在未被查獲前，主動向醫療機構請求治療，
    倘於治療中被查獲者，應由檢察官為不起訴之處分，乃對於
    施用毒品者於請求治療「前」之所犯施用毒品行為予以寬典
    ，並非凡在治療中又繼續施用之行為，均有此條文之適用，
    否則自動治療將成為繼續施用毒品者之護身符，自失鼓勵主
    動治療之美意，本件依被告指稱及卷附之八里療養院診斷證
    明書所示，被告係於九十七年四月十日起，在該院接受美沙
    冬替代療法，則其於九十七年四月十日之前，所犯施用毒品
    之行為，依前揭毒品危害防制條例第二十一條之規定，檢察
    官自不得予以追究，惟本件係被告於治療中之九十七年六月
    十七日晚間某時，所犯施用第一級毒品海洛因、施用第二級
    毒品甲基安非他命之犯行，揆諸上開說明，本件施用毒品行
    為，已非前開毒品危害防制條例第二十一條所免責之範圍，
    自應予以論罪科刑。再按刑之量定，為求個案裁判之妥當性
    ，法律賦予法院裁量之權，量刑輕重，屬為裁判之法院得依
    職權自由裁量之事項，苟其量刑已以行為人之責任為基礎，
    並斟酌刑法第五十七條各款所列情狀，在法定刑度內，酌量
    科刑，如無偏執一端，致明顯失出失入情形，上級審法院即
    不得單就量刑部分遽指為不當或違法。本件原判決就如何量
    定其宣告刑之理由，已經敘明審酌被告前因多次施用毒品，
    曾接受強制戒治之執行完畢，獲有不起訴處分之寬典，並經
    判處罪刑及執行完畢，仍不知抗拒毒品誘惑，再次漠視法令
    而犯本罪，非但戕害自我身心健康，對於社會風氣、治安亦
    潛有相當危害，兼衡其犯罪之動機、目的、手段及犯罪後之
    態度等一切情狀，並以被告係累犯，而於法定刑度之內，予
    以量定，客觀上並無明顯濫權之情形。被告所述上情，係其
    個人主觀上對法院量刑之期盼，並未依據卷內既有訴訟資料
    或提出新事實、新證據，指摘或表明原審判決有何採證認事
    、用法或量刑等足以影響判決本旨之不當或違法，而構成應
    予撤銷之具體事由。是其上訴未以書狀敘述具體理由，揆諸
    首開說明，自屬不合法律上之程式，爰不經言詞辯論，逕予
    駁回。
三、據上論斷，應依刑事訴訟法第三百六十七條前段、第三百七
    十二條，判決如主文。
中    華    民    國    98    年    3     月    17    日
                  刑事第二十一庭審判長法  官  蘇隆惠
                                      法  官  許永煌
                                      法  官  曾家貽
以上正本證明與原本無異。
如不服本判決，應於收受送達後10日內向本院提出上訴書狀，其
未敘述上訴之理由者並得於提起上訴後10日內向本院補提理由書
（均須按他造當事人之人數附繕本）「切勿逕送上級法院」。
                                      書記官  任正人
中    華    民    國    98    年    3     月    17    日


司法院資訊處製作；財團法人民間司法改革基金會備份。
